臺灣新北地方法院民事判決
110年度訴字第2394號
原      告  劉冠鑫  
                      送達代收人  黃柏文  住桃園市○○區○○○路0段000號0樓
被      告  張家菱  
上列當事人間請求塗銷抵押權登記事件，本院於中華民國111年3
月23日言詞辯論終結，判決如下：
    主      文
一、確認被告就原告所有如附表一所示之不動產於民國一百零二
    年五月八日經新北市樹林地政事務所以收件字號民國一百零
    二年樹資字第０八０一八０號設定擔保債權總金額新臺幣貳佰
    萬元之普通抵押權所擔保之債權不存在。
二、被告應將第一項之普通抵押權設定登記予以塗銷。
三、訴訟費用由被告負擔。 
    事實及理由
一、程序方面：
　㈠按確認法律關係之訴，非原告有即受確認判決之法律上利益
    者，不得提起，民事訴訟法第247條第1項前段定有明文。所
    謂即受確認判決之法律上利益，係指法律關係之存否不明確
    ，原告主觀上認其在法律上之地位有不安之狀態存在，且此
    種不安之狀態，能以確認判決將之除去者而言，若縱經法院
    判決確認，亦不能除去其不安之狀態者，即難認有受確認判
    決之法律上利益（最高法院52年台上字第1240號判例意旨參
    照）。查原告主張被告就原告所有如附表一所示之不動產（
    下稱系爭不動產），於民國102年5月8日經新北市樹林地政
    事務所以收件字號102年樹資字第080180號設定擔保債權總
    金額新臺幣（下同）200萬元之普通抵押權（下稱系爭抵押
    權）所擔保之債權不存在等語，被告則否認而辯稱如後（詳
    如後述），足認被告對於系爭抵押權所擔保之債權存在與否
    不明確，致原告在私法上之地位有受侵害之危險，而此危險
    得以本件對於被告之確認判決除去之，原告顯有即受確認判
    決之法律上利益，是其提起本件確認之訴，並無不合。
　㈡被告未於最後言詞辯論到場，核無民事訴訟法第386條各款所
    列情形，爰依原告之聲請，由其一造辯論而為判決。
二、原告主張：
　㈠伊為系爭不動產之所有人，惟系爭不動產竟在伊不知情之情
    況下，遭被告於102年5月間於新北市樹林地政事務所以樹資
    字第080180號收件，登記日期：102年5月8日，設定普通抵
    押權200萬元予被告（債務人為伊，擔保債權金額200萬元，
    即系爭抵押權），惟兩造並未達成設定系爭抵押權之意思表
    示合致，伊未向被告借款，被告亦未曾交付任何借貸款項予
    伊，兩造間亦無任何債權債務關係存在，系爭抵押權所擔保
    之債權既不存在，則基於抵押權之從屬性，應認系爭抵押權
    已失所附麗，則形式上存在之系爭抵押權，對於系爭不動產
    之所有權人即伊而言，自有妨害其所有權之情形，前因伊於
    鈞院109年度訴字第3230號請求塗銷抵押權登記事件漏未一
    併請求塗銷系爭抵押權，故再依民法第767條第1項中段規定
    ，請求被告塗銷系爭抵押權之設定登記。
　㈡爰依民事訴訟法第247條第1項前段、民法第767條第1項中段
　  規定，聲明求為判決：⒈確認系爭抵押權所擔保之債權不存
　  在。⒉被告應將系爭抵押權登記予以塗銷。
三、被告則以：
　㈠兩造為夫妻，原告一直對伊施暴，想藉家暴把伊打跑，好接
    外面的女人在一起，又因伊是獨生女，可與原告書面約定子
    女之姓，故原告之母同意以一棟房屋設定抵押權予被告作為
    兩造之小兒子從父姓之條件。另依臺灣新北地方檢察署107
    年度偵字第13238號不起訴處分書可證原告確有於101年11月
    9日親自至新北○○○○○○○○辦理印鑑變更登記及請領印鑑證明
    ，伊係因原告之暴力行為，故要求為抵押權登記，以避免伊
    遭遇不測時，抵押之房地可留予子女，故伊不對原告提告，
    新北地方檢察署已就伊之偽造私文書及詐欺取財行為為不起
    訴處分。又新北市政府抵押設定登記之相關規定，並無明確
    規定須有金錢往來才能成立，伊係因擔心原告將系爭不動產
    移轉，故要求將系爭不動產為系爭抵押權設定登記。原告訴
    請離婚時，即提出將系爭不動產為系爭抵押權設定登記為條
    件，要求伊不要提出夫妻財產權分配，伊才同意離婚，豈知
    離婚不久，原告即訴請塗銷抵押權登記。
　㈡系爭抵押權所擔保之債權，債權上沒有，當時係夫妻共同持
    有等語，資為抗辯。併為答辯聲明：原告之訴駁回。
四、兩造不爭執之事實（堪信為真）：
    原告所有系爭不動產於102年5月8日經新北市樹林地政事務
    所以收件字號樹資字第080180號設定擔保債權總金額200萬
    元之普通抵押權（即系爭抵押權），原告為系爭抵押權之義
    務人兼債務人，被告為系爭抵押權之權利人（即系爭抵押權
    人），擔保債權種類及範圍：擔保債務人對抵押權人於102
    年5月7日所立借貸契約發生之債務。此有系爭不動產登記第
    二類謄本、新北市樹林地政事務所110年10月15日函及檢送
    之土地登記申請書等系爭抵押權申請設定登記資料、被告之
    戶籍謄本、新北市地籍異動索引及系爭不動產登記第一類謄
    本附卷可稽（見本院卷第31-49、65-84、89-171頁）。
五、兩造爭執要點為：㈠原告是否向被告借款？系爭抵押權所擔
    保之債權，是否存在？㈡原告依民法第767條第1項中段規定
    ，請求被告將系爭抵押權設定登記予以塗銷，是否有據？茲
    就上列爭執要點及本院得心證之理由分述如下：
  ㈠原告是否向被告借款？系爭抵押權所擔保之債權，是否存在
    ？
　⒈按「當事人主張之事實，經他造於準備書狀內或言詞辯論時
    或在受命法官、受託法官前自認者，無庸舉證。」，民事訴
    訟法第279條第1項定有明文。查原告主張伊未向被告借款，
    被告亦未曾交付任何借貸款項予伊，兩造間亦無任何債權債
    務關係存在等語，被告則辯稱如上，並於言詞辯論時陳明系
    爭抵押權所擔保之債權，債權上沒有等語（見本院卷第194
    頁），足見原告並未於102年5月7日向被告借貸200萬元，自
    無「系爭抵押權所登記，擔保債權種類及範圍：擔保債務人
    對抵押權人於102年5月7日所立借貸契約發生之債務」，且
    經被告自認「沒有」系爭抵押權所擔保之債權。是本件應認
    原告並未向被告借款，且系爭抵押權所擔保之債權亦不存在
    。
　⒉被告雖辯稱伊為保障其與兩造間所生子女居住權利才申請設
    定系爭抵押權，故伊不對原告提告，新北地方檢察署已就伊
    之偽造私文書及詐欺取財行為為不起訴處分；原告訴請離婚
    時，即提出將系爭不動產為系爭抵押權設定登記為條件，要
    求伊不要提出夫妻財產權分配，伊才同意離婚等語，惟依被
    告提出之臺灣新北地方檢察署檢察官不起訴處分書、新北市
    政府地政局申辦案件流程及應備文件-買賣、新北市政府抵
    押權設定登記申請說明、民法第1059條之條文、槍砲彈藥刀
    械管制條例、告102至107年期間收藏刀械及搶枝照片、原告
    因違反搶砲彈藥刀械管制條例-臺灣高等檢察署處分書、離
    婚和解書、原告傳給二女兒之訊息、原告傳給被告之訊息、
    新北市政府社會工作員名片（見本院卷第207-277頁）所示
    ，尚難認其所上列所辯為真，且與系爭抵押權所登記，擔保
    債權種類及範圍：擔保債務人對抵押權人於102年5月7日所
    立借貸契約發生之債務不符，尚無可採。
　㈡原告依民法第767條第1項中段規定，請求被告將系爭抵押權
    設定登記予以塗銷，是否有據？　
　⒈按對於妨害其所有權者，得請求除去之，民法第767條第1項
    中段定有明文。次按抵押權，不得由債權分離而讓與，或為
    其他債權之擔保，民法第八百七十條定有明文，且抵押權係
    從屬於所擔保之債權而存在。系爭貸款既係由蘇○○交付予被
    上訴人，上訴人僅被登記為抵押權人，事實上並未貸予被上
    訴人二百六十萬元，亦未受讓蘇○○之債權，系爭抵押權所擔
    保之債權自不存在。被上訴人訴請確認系爭抵押債權不存在
    ，並請求上訴人塗銷系爭抵押權登記，均無不合（最高法院
    86年度台上字第2329號民事判決意旨參照）。
　⒉查原告並未向被告借款，且系爭抵押權所擔保之債權亦不存
    在，可知系爭抵押權設定登記所擔保上列被告對原告之借款
    債權，自始不存在，系爭抵押權既為普通抵押權，基於抵押
    權之從屬性，本件系爭抵押權自失所依據，而歸於消滅，且
    原告所有系爭不動產所有權因系爭抵押權之設定登記致負有
    負擔，原告自得請求除去之。是原告依民事訴訟法第247條
    第1項前段規定，請求確認系爭抵押權所擔保之債權不存在
    ，並依民法第767條第1項中段規定，請求被告將系爭抵押權
    設定登記予以塗銷，即屬有據。
六、從而，原告依民事訴訟法第247條第1項前段規定，請求確認
    系爭抵押權所擔保之債權不存在，並依民法第767條第1項中
    段規定，請求被告將系爭抵押權設定登記予以塗銷，為有理
    由，應予准許。
七、本件事證已臻明確，兩造其餘攻擊、防禦方法及舉證，經本
    院審酌後，認對於判決結果均無影響，爰不一一論述，併此
    指明。
八、據上論結，本件原告之訴為有理由，爰判決如主文。 　　
中　　華　　民　　國　　111 　年　　4 　　月　　29　　日
                  民事第七庭    法  官  楊千儀
正本係照原本作成。
如對本判決上訴，須於判決送達後20日內向本院提出上訴狀（需
按他造人數附繕本，勿逕送上級法院）。如委任律師提起上訴者
，應一併繳納上訴審裁判費，否則本院得無庸命補正，逕為裁定
駁回上訴。
中　　華　　民　　國　　111 　年　　4 　　月　　29　　日
                                書記官 李育真
附表一：
編號 不動產標示 所有權人 抵押權人 設定義務人 設定權利範圍 擔保債權種類及範圍 擔保債權總金額  1 新北市○○區○○段000地號土地 劉冠鑫 張家菱 劉冠鑫 10000分之384 擔保債務人對抵押權人於102年5月7日所立借貸契約發生之債務。 新臺幣200萬元。  2 新北市○○區○○段000地號土地 劉冠鑫 張家菱 劉冠鑫 70分之35    3 新北市○○區○○段000地號土地 劉冠鑫 張家菱 劉冠鑫 全部  債務人及債務額比例  4 新北市○○區○○段000○號建物（即門牌號碼新北市○○區○○路00巷00○0號） 劉冠鑫 張家菱 劉冠鑫 全部  劉冠鑫，債務額比例全部。  5 新北市○○區○○段000○號建物（即門牌號碼新北市○○區○○路00巷00○0號2樓） 劉冠鑫 張家菱 劉冠鑫 全部